臺灣臺北地方法院刑事判決　　　　　　　　　　　　　　九十二年度訴字第八三號
　　公　訴　人　臺灣臺北地方法院檢察署檢察官
　　被　　　告　林振榮
右列被告因偽造文書等案件，經檢察官聲請以簡易判決處刑（九十一年度偵字第二五
一一八號），經本院受理後認不宜以簡易判決處刑，而改依通常程序審理，本院判決
如左：
    主  文
林振榮無罪。
    理  由
一、公訴意旨略以：被告林振榮係設於臺北市中山區○○○路四○九號七樓「世峰通
    訊公司」靠行之富盛通訊行負責人，於民國九十年五月三日，意圖為自己不法之
    所有，並基於概括犯意，冒用甲○○名義，於行動電話申請書申請人簽名欄偽造
    甲○○之署押，持由世峰通訊公司轉向遠傳電信股份有限公司（下稱遠傳公司）
    申辦0000000000及0000000000號行動電話使用，並自九十
    年五月十七日起至六月十六日止，使遠傳公司陷於錯誤，連續多次依約提供電信
    服務，足生損害於甲○○及遠傳公司管理客戶資料之正確性，嗣甲○○接獲遠傳
    公司之電信費帳單，始悉上情，計林振榮詐得電信服務費新臺幣（下同）五百四
    十八元，因認被告涉犯刑法第二百十六條、第二百十條之行使偽造私文書，及第
    三百三十九條第二項之詐欺得利罪嫌。
二、按犯罪事實應依證據認定之，無證據不得認定其犯罪事實，又不能證明被告犯罪
    者，應諭知無罪之判決，刑事訴訟法第一百五十四條第二項、第三百零一條第一
    項分別定有明文。次按事實之認定，應憑證據，如未能發現相當證據，或證據不
    足以證明，自不能以推測或擬制之方法，為裁判基礎；又認定不利於被告之事實
    ，須依積極證據，茍積極證據不足為不利於被告事實之認定時，即應為有利於被
    告之認定，更不必任何有利之證據；再刑事訴訟法上所謂認定犯罪事實之積極證
    據，係指適合於被告犯罪事實之認定之積極證據而言，雖不以直接證據為限，間
    接證據亦包括在內，然而無論直接或間接證據，其為訴訟上之證明，須於通常一
    般之人均不致有所懷疑，而得確信其為真實之程度者，始得據為有罪之認定，倘
    其證明尚未達到此一程度，而有合理之懷疑存在而無從使事實審法院得有罪之確
    信時，即應由法院為諭知被告無罪之判決（最高法院四十年台上字第八六號、三
    十年上字第八一六號、二十九年上字第三一○五號、七十六年台上字第四九八六
    號判例意旨參照）。
三、本件公訴人認被告林振榮涉犯偽造文書及詐欺犯行，無非係以告訴人甲○○之指
    訴、證人即世峰通訊公司經理乙○○之證述、遠傳公司行動電話服務申請書、電
    信費帳單、印有被告名字之富盛行動電話名片等件，並聲請函詢上開行動電話門
    號使用所生費用情形、鑑定行動電話服務申請書上「甲○○」署名是否與被告書
    寫字跡相同，為其主要論據。訊據被告矢口否認有何偽造文書及詐欺犯行，辯稱
    ：伊是電信行之老闆兼店員，客人來申請電話時會幫忙填資料，本件遠傳公司的
    行動電話申請書上申請人簽名欄及下面之日期係由客戶親簽，伊只有幫忙填寫其
    餘部分；伊辦理這件申請時，有核對申請人之
    似等語。經查：
（一）被告林振榮任職於富盛通訊行，實際從事為客戶辦理申請行動電話門號等服務
      ，九十年五月三日被告提出申請人為「甲○○」之遠傳電信行動電話服務申請
      書，由其上游廠商世峰通訊公司轉向遠傳公司申辦0000000000及0
      000000000號行動電話易通卡門號等情，為被告所自承，並據證人即
      世峰通訊公司經理乙○○於偵查中證述綦詳，且有印有被告名字之富盛行動電
      話名片、世峰通訊公司臺北市政府營利事業登記證、遠傳電信行動電話服務申
      請書等件附卷可稽。
（二）告訴人甲○○固提出本件告訴，指稱伊不認識被告，也未曾親自或授權他人申
      辦前開行動電話門號，行動電話服務申請書上申請人簽名欄內「甲○○」之署
      名並非伊所簽署，伊是因電話公司通知繳款才知道有這件冒名申請之事等語（
      見本件九十一年六月四日偵訊筆錄、本院九十二年八月六日訊問筆錄），惟告
      訴人上開指訴僅指明其未曾申辦前述行動電話門號及未簽署申請書之事實，未
      能證明即係被告於申請書上申請人簽名欄內偽造「甲○○」之署名，並以之向
      遠傳公司提出申請而詐取電信服務利益之事實；又依告訴人陳稱卷附行動電話
      服務申請書上所附伊之
      用，但伊曾將身分證交予旅行社辦過
      甲○○警訊及上開偵訊筆錄），則卷附行動電話服務申請書上所附「甲○○」
      之
      冒用之可能，本件被告辯稱其辦理申請時，有核對申請人之
      看起來與告訴人甲○○相似等情，顯非全然得排除其可能性；另公訴人所舉證
      人即世峰通訊公司經理乙○○，雖於偵查中證述被告申辦之行動電話出很多狀
      況，事後被遠傳公司退件及追討佣金等情（見本件九十一年七月十二日偵訊筆
      錄），然被告於申辦行動電話業務上縱有疏失，與其是否偽造本件行動電話服
      務申請書上「甲○○」之署名，並以之向電信公司提出申請而詐取電信服務利
      益間，並無必然關聯，無由據為推論被告即有本件偽造文書及詐欺犯行；再卷
      附遠傳電話行動電話服務申請書上申請人簽名欄內「甲○○」之署名，經本院
      有國防部憲兵司令部九十三年一月二日宇鑑字第○九三○○○○一三六號函、
      內政部警政署刑事警察局九十三年一月二十九日刑鑑字第○九三○○一三五二
      七號函附卷可稽，而經本院依肉眼觀察比對，上開申請書上申請人簽名欄內「
      甲○○」署名之運筆方式，與被告自承代客戶填寫之申請書上其餘欄位、被告
      當庭書寫及所提供平時書寫文件上字跡之運筆方式及習慣，難以判定確屬同一
      人書寫，自不得遽認被告有偽造文書犯罪；另本院向遠傳公司函詢前述行動電
      話門號撥接使用及所產生費用情形，經覆稱撥接之通聯紀錄因已超過法定之保
      留期限，系統已查無資料等語，有遠傳公司九十二年七月十七日遠傳九十二業
      服字第五一三七二號函在卷可稽，無法據以追查上開門號之使用情形與被告是
      否有關，惟參以卷附遠傳公司檢送之費用明細表及行動電話電信費帳單顯示，
      上開兩門號僅有九十年五至七月有帳單金額列計，且均僅為數十元至一百餘元
      之金額，而依卷附移送機關臺北市政府警察局中山分局九十一年四月四日函，
      本件被害人甲○○係於九十年七月五日檢附電信費帳單向警察機關報案，在該
      報案時點前亦無鉅額電信費用產生，與一般冒名申請而詐取鉅額電信服務利益
      情形尚屬有別，本件被告是否確有偽造文書而詐欺電信公司犯行，顯有可疑。
（三）綜上，公訴人所舉證據尚不足以證明被告有行使偽造私文書及詐欺得利犯行，
      此外本院復查無其他證據證明被告有公訴人所指之刑法第二百十六條、第二百
      十條及第三百三十九條第二項之偽造文書及詐欺犯罪，揆諸前揭說明，既無積
      極證據足認被告有前開犯行，不能證明被告犯罪，依法應諭知被告無罪之判決
      。
據上論斷，應依刑事訴訟法第四百五十二條、第三百零一條第一項，判決如主文。
本案經檢察官陳舒怡到庭執行職務
中　　　華　　　民　　　國　　九十三　　年　　　三　　　月　　　五　　　日
                                    臺灣臺北地方法院刑事第八庭
                                        審判長法  官  吳  淑  惠
                                              法  官  陳  德  民
                                              法  官  孫  曉  青
右正本證明與原本無異。
如不服本判決應於送達後十日內向本院提出上訴狀
                                              書記官  劉      綺
中　　　華　　　民　　　國　　九十三　　年　　　三　　　月　　　五　　　日
